【裁判字號】    99,審訴,1520
【裁判日期】    990701
【裁判案由】    毒品危害防制條例
【裁判全文】
臺灣高雄地方法院刑事判決            99年度審訴字第1520號
公  訴  人  臺灣高雄地方法院檢察署檢察官
被      告  甲○○
上列被告因毒品危害防制條例案件，經檢察官提起公訴（99年度
毒偵字第1674號），被告就被訴事實均為有罪陳述，經本院告知
簡式審判程序之旨，並聽取公訴人及被告之意見後，合議庭裁定
由受命法官獨任依簡式審判程序審理，判決如下：
    主  文
甲○○施用第一級毒品，累犯，處有期徒刑玖月；又持有第一級
毒品，累犯，處有期徒刑參月，扣案之第一級毒品海洛因壹包（
檢驗前淨重零點零柒肆公克、檢驗後淨重零點零陸伍公克）沒收
銷燬之。應執行有期徒刑拾月，扣案之第一級毒品海洛因壹包（
檢驗前淨重零點零柒肆公克、檢驗後淨重零點零陸伍公克）沒收
銷燬之。
    事  實
一、甲○○前於民國90年間，因施用毒品案件，經本院以90年度
    毒聲字第4982號裁定令入勒戒處所施以觀察、勒戒後，認有
    繼續施用毒品傾向，復經本院以90年度毒聲字第5502號裁定
    令入戒治處所施以強制戒治，於91年9月5日執行完畢，由臺
    灣高雄地方法院檢察署檢察官以91年度戒毒偵字第842號為
    不起訴處分確定。復於93年間，因施用毒品案件，經本院以
    93 年度簡上字第528號判處有期徒刑5月確定，於94年5月26
    日縮刑期滿執行完畢。另因施用毒品、竊盜案件，分別經本
    院以95度訴字第450號、95年度易字第1239號判處有期徒刑7
    月、2年確定，上開案件接續執行，於97年7月18日因縮短刑
    期假釋出監，假釋期間付保護管束，於97年11月6日保護管
    束期滿未經撤銷視為執行完畢。詎其猶不知悔改，竟基於施
    用第一級毒品海洛因之犯意，於99年2月12日凌晨0時許，在
    高雄縣鳥松鄉○○街13號住處內，以針筒注射之方式，施用
    第一級毒品海洛因1次。另基於持有第一級毒品海洛因之犯
    意，於同年2月12日上午11時許，在高雄市○○區○○路與
    大昌路交叉路口，以新台幣500元之價格，向真實姓名年籍
    均不詳綽號「阿弟仔」男子，購買第一級毒品海洛因1包（
    檢驗前淨重0.074公克、檢驗後淨重0.065公克）而持有之。
    嗣於同年2月12日中午12時許，在高雄縣鳳山市○○路與建
    國路交岔路口，因形跡可疑為警攔查，並扣得第一級毒品海
    洛因1包（檢驗前淨重0.074公克、檢驗後淨重0.065公克）
    ，經警採集其尿液送驗，結果呈嗎啡、可待因陽性反應，始
    悉上情。
二、案經高雄市政府警察局三民第二分局移請臺灣高雄地方法院
    檢察署檢察官偵查起訴。
    理  由
一、本件被告甲○○所犯均為死刑、無期徒刑、最輕本刑為3年
    以上有期徒刑以外之罪，其於準備程序中就被訴事實為有罪
    之陳述，經本院告知簡式審判程序之旨，並聽取當事人意見
    後，合議庭認宜進行簡式審判程序，爰依刑事訴訟法第273
    條之1第1項規定，裁定由受命法官獨任進行簡式審判程序，
    合先敘明。
二、上揭犯罪事實均據被告甲○○於偵查、本院審理中坦承不諱
    ；復有第一級毒品海洛因1包扣案可憑；又其為警所採集尿
    液經送檢驗後，結果呈嗎啡、可待因之陽性反應，有高雄市
    政府警察局三民第二分局偵辦毒品案件嫌疑人尿液採證代碼
    表（檢體編號：H-058）、高雄市立凱旋醫院99年3月15日濫
    用藥物尿液檢驗報告各1份附卷可稽。另扣案之白色粉末1包
    ，經送鑑驗結果，確係第一級毒品海洛因（檢驗前淨重0.07
    4公克、檢驗後淨重0.065公克），此有高雄市立凱旋醫院99
    年3月3日濫用藥物成品檢驗鑑定書1紙附卷可稽，足認被告
    自白均核與事證相符，自得為認定被告犯罪之依據。是以，
    被告施用及持有第一級毒品之犯行均堪認定。又被告曾受如
    事實欄所載之強制戒治處分執行完畢後5年內，再犯施用毒
    品罪而經依法追訴處罰完畢等事實，亦有卷附本院院內索引
    卡紀錄表、臺灣高等法院被告前案紀錄表各1份在卷可按。
    按毒品危害防制條例第20條、第23條於93年1月9日修正施行
    後，將施用毒品之刑事處遇程序，區分為「初犯」及「五年
    內再犯」、「五年後再犯」3種，其立法理由謂：「初犯」
    經觀察、勒戒或強制戒治執行完畢釋放後，「五年內再犯」
    者，因其再犯率甚高，原實施之觀察、勒戒及強制戒治既已
    無法收其實效，爰依法追訴或裁定交付審理。至於經觀察、
    勒戒或強制戒治執行完畢釋放後，「五年後再犯」者，前所
    實施之觀察、勒戒或強制戒治已足以遮斷其施用毒品之毒癮
    ，為期自新及協助其斷除毒癮，仍適用「初犯」規定，先經
    觀察、勒戒或強制戒治之程序。從而依修正後之規定，僅限
    於「初犯」及「五年後再犯」二種情形，始應先經觀察、勒
    戒或強制戒治程序。倘被告於5年內已再犯，經依法追訴處
    罰，縱其第3次再度施用毒品之時間，在初犯經觀察、勒戒
    或強制戒治執行完畢釋放5年以後，已不合於「五年後再犯
    」之規定，且因已於「五年內再犯」，顯見其再犯率甚高，
    原實施觀察、勒戒或強制戒治，已無法收其實效，即應依該
    條例第10條處罰，此有最高法院95年第7次刑事庭決議要旨
    可參。從而，被告於前開初犯經強制戒治處分執行完畢釋放
    後「五年內再犯」施用毒品罪，已不合於「五年後再犯」之
    規定，揆諸前揭說明，即應依毒品危害防制條例第10條之施
    用毒品罪論罪科刑。
三、核被告所為，係犯毒品危害防制條例第10條第1項之施用第
    一級毒品罪、第11條第1項之持有第一級毒品罪。其施用前
    持有第一級毒品海洛因之低度行為，應為進而施用之高度行
    為所吸收，不另論罪。又被告所犯前揭施用第一級毒品與持
    有第一級毒品2罪間，犯意各別，時間互殊，應予分論併罰
    。被告前曾因施用毒品案件，經本院以93年度簡上字第528
    號判處有期徒刑5月確定，於94年5月26日縮刑期滿執行完畢
    。另因施用毒品、竊盜案件，分別經本院以95度訴字第450
    號、95年度易字第1239號判處有期徒刑7月、2年確定，上開
    案件接續執行，於97年7月18日因縮短刑期假釋出監，假釋
    期間付保護管束，於97年11月6日保護管束期滿未經撤銷視
    為執行完畢之事實，有前開前案紀錄表1份附卷可稽，其於
    該有期徒刑執行完畢後，5年內故意再犯本件法定刑均為有
    期徒刑以上之施用第一級毒品、持有第一級毒品罪，為累犯
    ，各應依刑法第47條第1項規定加重其刑。爰審酌被告前因
    施用毒品之犯行，經施以觀察、勒戒、強制戒治及法院科刑
    判決執行完畢後，仍無法戒除毒癮，竟再為本件犯行，足見
    其惡習已深且戒絕毒癮之意志不堅，未能體悟施用毒品對自
    己、家人造成之傷害及社會之負擔；惟念被告犯後坦承犯行
    ，態度尚可，另慮及施用毒品本質上係屬戕害自身健康之行
    為，尚未直接危害他人，反社會性程度應屬較低；及被告之
    生活狀況、品行、智識程度等一切情狀，分別量處如主文所
    示之刑，並定其應執行之刑，藉資懲儆。末按查獲之第一、
    二級毒品，不問屬於犯人與否，均沒收銷燬之，毒品危害防
    制條例第18條第1項前段定有明文。扣案之白色粉末1包，經
    鑑定結果確係第一級毒品海洛因，業如上述，而包裝袋與其
    上殘留之毒品，已難以分析剝離，自應與第一級毒品海洛因
    同視，爰依上開規定宣告沒收銷燬之；至鑑驗耗損之毒品，
    既已滅失，無庸再宣告沒收銷燬，併此敘明。
據上論斷，應依刑事訴訟法第273條之1第1項、第299條第1項前
段，毒品危害防制條例第10條第1項、第11條第1項、第18條第1
項前段，刑法第11條、第47條第1項、第51條第5款，判決如主文
。
本案經檢察官黃齡慧到庭執行職務。
中    華    民    國    99    年    7    月    1    日
                  刑事第十庭  法  官   李代昌
以上正本證明與原本無異。
如不服本判決應於收受送達後10日內向本院提出上訴書狀，並應
敘述具體理由；如未敘述上訴理由者，應於上訴期間屆滿後20日
內向本院補提理由書（均須按他造當事人之人數附繕本）「切勿
逕送上級法院」。
中    華    民    國    99    年    7    月    1    日
                              書記官   黃振祐
附錄本判決論罪科刑適用法條：
毒品危害防制條例第10條
施用第一級毒品者，處6月以上5年以下有期徒刑。
施用第二級毒品者，處3年以下有期徒刑。
毒品危害防制條例第11條
持有第一級毒品者，處3年以下有期徒刑、拘役或新臺幣5萬元以
下罰金。
持有第二級毒品者，處2年以下有期徒刑、拘役或新臺幣3萬元以
下罰金。
持有專供製造或施用第一、二級毒品之器具者，處1年以下有期
徒刑、拘役或新臺幣1萬元以下罰金。
持有毒品達一定數量者，加重其刑至二分之一，其標準由行政院
定之。

司法院資訊處製作；財團法人民間司法改革基金會備份。
